臺灣桃園地方法院刑事判決
110年度簡上字第522號
上  訴  人  
即  被  告  鍾伯一



上列上訴人即被告因竊盜案件，不服本院中華民國110年9月22日
所為109年度壢簡字第2635號第一審刑事簡易判決（聲請簡易判
決處刑案號：109年度偵字第31727號），提起上訴，本院管轄之
第二審合議庭認應依通常程序審理，並自為第一審判決如下︰
    主  文
原判決撤銷。
鍾伯一無罪。 
    理  由
一、聲請簡易判決處刑意旨略以：上訴人即被告鍾伯一於民國10
    9年8月29日上午7時49分許，在桃園市○○區○○路0號前，見蘇
    建華所使用停放該處之車牌號碼000-0000號自用小客車（下
    稱系爭車輛），未熄火且車上無人，竟意圖為自己不法所有
    ，基於竊盜之犯意，徒手開啟駕駛座車門而進入該車，嗣因
    蘇建華即時發覺並開啟副駕駛座車門加以攔阻，被告始未得
    手，因認被告涉犯刑法第320條第3項、第1項之竊盜未遂罪
    嫌等語。
二、按犯罪事實應依證據認定之，無證據不得認定犯罪事實；不
    能證明被告犯罪者，應諭知無罪之判決，刑事訴訟法第154
    條第2項、第301條第1項分別定有明文。又刑事訴訟法第161
    條第1項規定：檢察官就被告犯罪事實，應負舉證責任，並
    指出證明之方法。因此，檢察官對於起訴之犯罪事實，應負
    提出證據及說服之實質舉證責任。倘其所提出之證據，不足
    為被告有罪之積極證明，或其指出證明之方法，無從說服法
    院以形成被告有罪之心證，基於無罪推定之原則，自應為被
    告無罪判決之諭知（最高法院92年台上字第128號判例要旨
    參照）。又被害人就被害經過之陳述，除須無瑕疵可指，且
    須就其他方面調查又與事實相符，亦即仍應調查其他補強證
    據以擔保其指證、陳述確有相當之真實性，而為通常一般人
    均不致有所懷疑者，始得採為論罪科刑之依據。
三、聲請簡易判決處刑意旨認被告涉犯前開罪嫌，無非係以被告
    供述、證人即告訴人蘇建華之證述、現場監視器錄影畫面光
    碟暨截圖照片為其主要論據。
四、訊據被告固坦承於前述時間、地點，進入蘇建華之系爭車輛
    駕駛座等情，然矢口否認有何竊盜未遂犯行，辯稱：我當時
    很醉，我沒有要偷車，我是認錯車，我當天去錢櫃是坐我朋
    友王柏堯（綽號阿源）的車子，跟系爭車輛是同款BMW黑色
    轎車，我以為那台車是阿源的車子；我要拿香菸才開車門進
    駕駛座，當時車輛是發動的，車鑰匙都在車上，如果我要偷
    車，我為什麼不直接開走等語。經查：
㈠、被告於109年8月29日上午7時49分許，在桃園市○○區○○路0號
    前，徒手開啟系爭車輛駕駛座車門進入該車，蘇建華發覺後
    ，開啟副駕駛座車門，被告即下車與蘇建華發生爭執等情，
    業據被告供陳在卷（見偵卷第72頁），核與證人蘇建華之證
    述大致相符（見偵卷第29至30頁），並有監視器畫面翻拍照
    片在卷可憑（見偵卷第37至40頁），此部分事實雖可認定，
    然被告主觀上是否意圖為自己不法之所有，基於竊盜之犯意
    所為，仍須有積極證據始能認定。
㈡、證人王柏堯於本院審理時證稱：案發的前一天晚上我有載被
    告去中壢酒吧、桃園酒吧，最後再到桃園錢櫃，我朋友「阿
    全」開車載我跟被告，到錢櫃之後，我朋友就把我的車開走
    ，我的車是黑色的BMW525；結束的時候已經天亮了，我們要
    離開錢櫃時，我打電話叫阿全把車開回來載我們，約在錢櫃
    門口，我沒有跟被告說車子在哪；我跟被告一起從錢櫃下來
    ，他走在我前面，他蠻醉的，他一下去之後就自己一個人一
    直往前走，因為我在樓下遇到朋友，講了兩句話，回頭看到
    被告的時候，他已經上人家的車了，我有看到他開人家的門
    上駕駛座，我本來要去叫他說你上錯車，結果他就被人家拉
    下來，被很多人圍起來了；被告上的車是黑色的BMW，應該
    是3系列的車，跟我的車有點相似等語（見本院簡上卷第93
    至98頁），核與被告於偵查中供稱：阿源是開他自己的車來
    ，他先說幫我叫車，後來改口說要載我回家，他的車有請代
    駕「阿全」幫忙駕駛，我先下樓，阿源在後面跟朋友聊天；
    我為了拿香菸就直接開駕駛座的門坐上去，阿源的車外觀很
    像系爭車輛等語（見偵卷第71至72頁）大致相符，而系爭車
    輛係黑色BMW，與證人王柏堯之車輛為相同廠牌、顏色等情
    ，有車輛詳細資料報表、證人王柏堯之行照在卷可佐（見偵
    卷第35頁、第81頁），則被告辯稱因其酒醉，誤認系爭車輛
    係證人王柏堯搭載其前往錢櫃之車輛等語，尚非全無可能。
㈢、又經原審勘驗案發現場監視器畫面，被告於畫面時間44分58
    秒許出現於畫面中，並逐漸靠近系爭車輛，繼於45分04秒許
    、26秒許、33秒許分別在系爭車輛右側、前側、前側對車內
    進行觀察，嗣於46分13秒許走至畫面右側靠在交通標示牌之
    直立桿處；於49分32秒許被告又靠近系爭車輛，並明顯俯身
    察看車內駕駛座狀況後，隨即進入系爭車輛駕駛座等情，有
    原審勘驗筆錄附卷為憑（見原審卷第33至39頁）。依上開勘
    驗結果顯示，被告於進入系爭車輛前，先是靠近該車1次並
    觀察近1分鐘，之後離開該車，3至4分鐘後再次靠近觀察該
    車，始進入駕駛座。如被告果有竊盜之犯意，當其於畫面時
    間45分04秒許、26秒許、33秒許觀望車內發現沒人後，為迅
    速將欲竊取之車輛駛離現場，衡情當會立刻坐上駕駛座將車
    輛駛離，然被告卻離開該車周圍，並將身體靠在附近之交通
    標示牌直立桿處，時間長達3至4分鐘，之後始再次靠近該車
    進入駕駛座，則被告辯稱其當時因為酒醉，以為系爭車輛是
    王柏堯的車，在旁邊等很久，因為身上剛好沒菸了，才開車
    門進去看有沒有香菸等語，尚非全然不可採信，自難以被告
    進入系爭車輛駕駛座前，有察看車內狀況，遽認被告有竊盜
    之主觀犯意。
㈣、證人蘇建華固於檢察事務官詢問時證稱：我發現被告坐上我
    發動的車子，坐在駕駛座，檔已經打下去了，感覺要開走，
    所以我從副駕駛座開門叫被告下車等語（見偵卷第89頁），
    然依其上開證述內容，其將系爭車輛停放於該處時即已為發
    動狀態，並非被告坐上駕駛座後始發動系爭車輛，且依監視
    器畫面顯示，被告坐上駕駛座後並無移動車輛之情形，自難
    僅憑證人蘇建華證稱「感覺被告要將車輛該走」之單一臆測
    指述，遽認被告有何不法所有之意圖及竊盜之主觀犯意。
㈤、至於被告於警詢中經詢問為何進入系爭車輛駕駛座，固曾供
    稱其有叫一台白牌車，嗣警方追問白牌車車號、司機等資訊
    後，被告稱當時是朋友王柏堯在包廂用口述方式告知白牌車
    為黑色BMW，但未告知車牌號碼等語（見偵卷第21頁），惟
    嗣後又於警詢中供稱：我以為這是我朋友的車，我要進去拿
    香菸等語（見偵卷第21頁），被告於警詢之供述固有前後不
    符之瑕疵，然證人王柏堯於本院審理時證稱：當時被告喝超
    醉，他要下樓的時候已經昏睡在包廂，我們硬拖把他拖起來
    等語（見本院簡上卷第98頁），則被告辯稱其做警詢筆錄時
    還很醉，致供述前後有出入等語，非全無可能，亦難僅憑被
    告前後不符之供述，據為證明被告有竊盜主觀犯意之積極證
    據。
五、綜上所述，檢察官對於所指被告涉犯竊盜未遂罪嫌，在客觀
    上尚未達於通常一般人均不致於有所懷疑，得確信其為真實
    之程度，因尚有合理之懷疑存在，依「罪證有疑，利於被告
    」原則，應為有利於被告之認定，而為被告無罪之諭知。原
    審未詳酌上情，對被告為有罪之判決，自有未洽。被告提起
    上訴，指摘原判決不當，為有理由，自應由本院將原判決撤
    銷，而為被告無罪判決之諭知。
六、末按檢察官聲請簡易判決處刑之案件，經法院認為有刑事訴
    訟法第451條之1第4項但書規定之情形者，應適用通常程序
    審判之，刑事訴訟法第452條定有明文。次按對於簡易判決
    之上訴，準用刑事訴訟法第3編第1章及第2章除第361條外之
    規定，刑事訴訟法第455條之1第3項復有明文，是管轄第二
    審之地方法院合議庭受理簡易判決上訴案件，應依通常程序
    審理，認案件有同法第452條規定之情形者，應撤銷原判決
    ，逕依通常程序為第一審判決。經查，本案應對被告為無罪
    判決之諭知，已如前述，而有刑事訴訟法第451條之1第4項
    但書第3款之情形，應由本院合議庭撤銷原判決，依通常程
    序審理後，自為第一審判決，併予敘明。
據上論斷，應依刑事訴訟法第455條之1第1項、第3項、第452條
、第369條第1項前段、第364條、第301條第1項，判決如主文。
本案經檢察官楊挺宏聲請簡易判決處刑，檢察官黃翎樵到庭執行
職務。
中　　華　　民　　國　　111 　年　　6 　　月　　30　　日
                  刑事第九庭審判長法    官  陳品潔
　　　　　　　　　
　　　　　　　　　                法    官  王鐵雄
　　　　　　　　　
　　　　　　　　　                法    官  蔣彥威
以上正本證明與原本無異。
如不服本判決應於收受判決後20日內向本院提出上訴書狀，並應
敘述具體理由。其未敘述上訴理由者，應於上訴期間屆滿後20日
內向本院補提理由書(均須按他造當事人之人數附繕本)「切勿逕
送上級法院」。 
　　　　　　　　　　　　　　　    書 記 官　賴葵樺
中　　華　　民　　國　　111 　年　　6 　　月　　30　　日